臺灣臺南地方法院刑事判決
110年度易字第970號
公  訴  人  臺灣臺南地方檢察署檢察官
被      告  林世昌





上列被告因竊盜等案件，經檢察官提起公訴（110年度偵字第148
45號），本院判決如下：
    主  文
林世昌共同犯侵入住宅竊盜罪，累犯，處有期徒刑拾月，未扣案
犯罪所得黑色安全帽壹頂沒收，於全部或一部不能沒收或不宜執
行沒收時，追徵其價額。
    事  實
一、林世昌前於民國107年間因竊盜案，經本院以107年度簡字第
    3613號刑事簡易判決判處有期徒刑三月確定，於108年6月11
    日縮刑期滿執行完畢。仍不知悔改，復於110年4月19日凌晨
    4時4分，騎乘車號000-0000號普通重型機車一部，搭載未戴
    安全帽、真實姓名年籍不詳之綽號「小琳」之成年女子，因
    「小琳」缺少1頂安全帽，及其機車缺少1個後照鏡，遂侵入
    臺南市○○區○○路0段000巷00弄000號外籍勞工宿舍之1 樓室
    內停車空間停車。兩人下車後，共同意圖為自己不法所有，
    由綽號「小琳」之女子至門口把風，林世昌則徒手竊取越南
    籍移工阮文草機車後照鏡2個、手機架1個，以及越南籍移工
    阮庭團機車黑色安全帽1頂，將自己機車上之後照鏡1個欲裝
    上阮文草機車上也未成功，並預見其以徒手竊後照鏡時，可
    能毀損阮文草機車之右邊握把，惟縱毀損亦不違背其本意，
    仍以徒手拆卸阮文草之後照鏡，終將該握把毀損而不堪用。
    林世昌得手後將竊取之後照鏡、手機架放在自己機車腳踏板
    處戴上竊取之黑色安全帽，其自己之紅色安全帽則交予由綽
    號「小琳」之女子戴上，再騎乘機車搭載綽號「小琳」之女
    子逃逸，復於不詳時間將竊取之物任意丟棄於不詳地點而滅
    失。嗣經阮文草及阮庭團發現後報警，警方調取監視錄影紀
    錄而循線查獲。
二、案經阮文草、阮庭團訴由臺南市政府警察局第三分局移送臺
    灣臺南地方檢察署檢察官偵查起訴。
    理  由
一、訊問被告林世昌固坦承於上開時、地有竊取阮文草之機車後
    照鏡2個、手機架1個；竊取阮庭團黑色安全帽1頂，惟辯稱
    ：我去移工宿舍時，當時門也沒關，我以為是開放式的公共
    空間，我不知道是侵入住宅，我承認我有偷東西，我在拔後
    照鏡的時候，不小心把機車手把弄壞，我當時沒有想弄壞機
    車手把。我是叫小琳在外面等，不是把風。我是要拔後照鏡
    ，後來因為尺寸不合就裝不上去，我在拔後照鏡的時候，可
    能有毀損到握把，但我沒有要竊取握把云云。經查：
　㈠上開犯罪事實業分據告訴人即證人NGUYEM VAN THA0(阮文草
    ，見警卷第23-24頁）、NGUYEN DINH DOAN(阮庭團，見警卷
    第27-31頁）於警詢中證述綦詳，核與被告之自白（見警卷
    第3-7頁，偵卷第55-56頁、第71-72頁，本院卷第57-61 頁
    ）相符。此外，並有監視錄影截取照片18張（見警卷第37-4
    7頁，偵卷第63-66頁）及(AEK-9092)車號查詢機車車籍資料
    1份（見偵卷第79頁）可證，足證被告確有竊取上開告訴人
    等所有之物品無誤。　
  ㈡按刑法第321條第1項第1款所謂「住宅」，乃指人類日常居住
    之場所而言，公寓、大樓均屬之；只要供人正常起居之場所
    ，且使用人對該場所擁有監督權，即不失為住宅之性質，例
    如公寓、大廈、旅客租用之旅館房間、學校宿舍、公司員工
    宿舍等均屬之；又住宅原屬建築物之一種，供人日常生活起
    居作息之建築物中，縱內部又配置供為蒔花養蘭、畜養寵物
    ，健身休憩，晾曬衣物等「用途」不同之工作室、健身房、
    陽台等房間、處所，惟就整體觀察，均與生活起居有密切關
    聯，自應認各該處所與該住宅有密不可分之關係，仍為住宅
    之一部分（最高法院99年度台上字第4719號、82年度台上字
    第5704號、82年度台上字第1809號、69年度台上字第1474號
    判決意旨參照）。同理，公寓之停車場除供各住戶停車外亦
    供出入通行，與該公寓有密切不可分之關係，自亦屬「住宅
    」之一部分。且依警卷照片（見警卷第37-47頁）所示，被
    告行竊之外籍勞工宿舍之1樓室內停車空間深入該建築物內
    部，只1面開口，其餘3面為牆壁，其中一面有走廊及鐵門與
    該宿舍相通，一眼即可見該處非對外開放之停車空間，因此
    ，被告辯稱不知是民宅，以為是開放式的公共空間，顯為卸
    責推諉之詞，不足採信。
  ㈢又被告辯稱我在拔後照鏡的時候，不小心把機車手把弄壞，
    當時沒有想弄壞機車手把乙節。然查被告並非專業機車維修
    技師，且又未攜帶適當之拆卸機車零件之工具，則被告自可
    預見其徒手任意拆卸機車握把有可能損壞該握把。縱然被告
    是在竊取機車後照鏡同時拆卸該握把，導致損壞該握把，顯
    然損壞該握把亦不違背被告竊盜後照鏡之本意，則被告自具
    有毀損握把之間接故意，其所辯無非畏罪之詞，亦不足採信
    。
　㈣另被告辯稱沒有叫綽號「小琳」之女子去把風，她不知道是
    在偷東西云云。被告固未供述「小琳」之年籍，但依警卷照
    片（見警卷第39頁）所示，該綽號「小琳」之女子應已係成
    年人，自應具備一般成年人之智識、經驗。被告在無人之停
    車場任意拿取他人之安全帽，且徒手去拆卸機車上之後照鏡
    ，此種做為實有違常情，但綽號「小琳」之女子顯未對被告
    提出質疑！同時於被告行竊過程中均在場，事後並戴上被告
    之安全帽，被告則戴上竊得之安全帽，一同離去。「小琳」
    在行竊現場非為被告把風，殊難令人置信。
　㈤綜上所述，被告所辯與常理有悖，均顯無理由。本件事證已
    臻明確，被告犯行堪以認定。　
二、論罪科刑
  ㈠核被告所為，係犯刑法第321條第1項第1款之侵入住宅竊盜罪
    及同法第354條之毀損罪。被告以一竊盜行為，同時竊取告
    訴人阮文草、阮庭團之財物，侵害2不同法益，為想像競合
    犯；又被告於同一時間內，以竊取後照鏡及毀損握把方式竊
    取他人之物，係利用同一次機會所為，又侵害同一法益，是
    應分別將其整體犯罪經過評價為一行為較為合理，則其各以
    一行為觸犯上開竊盜、毀損2罪名，亦應為想像競合犯，故
    被告上開犯行均應依刑法第55條規定，從重論以一侵入住宅
    竊盜罪。公訴意旨認被告所犯竊盜罪及毀損罪應分論併罰，
    尚有未洽，併予說明。被告與「小琳」之成年女子間，有共
    同犯意聯絡、行為分擔，均為共同正犯。另按告訴乃論之罪
    ，告訴人於第一審辯論終結前得撤回其告訴，刑事訴訟法第
    238條第1項定有明文。本件告訴人阮文草固與被告達成調解
    ，並具狀撤回關於毀損罪之告訴（見本院卷第93頁），
    但告訴人阮文草與被告係在本案辯論終結後始經本院安排調
    解並達成調解，有審判筆錄及調解筆錄可稽，依上開刑事訴
    訟法規定，本件關於毀損罪部分即難認已符合撤回規定，併
    予敘明。
  ㈡被告有犯罪事實欄所載執行完畢之前科紀錄，有臺灣高等法
    院被告前案紀錄表在卷可按，其於受有期徒刑之執行完畢後
    ，5年內故意再犯本件有期徒刑以上之刑之罪，為累犯，應
    依刑法第47條第1項之規定加重其刑。至司法院釋字第775號
    解釋，依解釋文及理由之意旨，係指構成累犯者，不分情節
    ，一律加重最低本刑，於不符合刑法第59條所定要件之情形
    下，致生行為人所受之刑罰超過其所應負擔罪責之個案，不
    符罪刑相當原則、比例原則。於此範圍內，在修正前，為避
    免發生上述罪刑不相當之情形，法院就該個案應裁量是否加
    重最低本刑；依此，該解釋係指個案應量處最低法定刑、又
    無法適用刑法第59條在內減輕規定之情形，法院應依此解釋
    意旨裁量不予加重最低本刑（最高法院108 年度台上字第33
    8號、第976號判決意旨參照），審酌被告未因前罪（竊盜等
    罪）徒刑執行完畢而有所警惕，猶故意再犯本案犯罪，可認
    其有特別惡性及對刑罰反應力薄弱，依刑法第47條第1項規
    定加重法定最低本刑之結果，並無上開解釋所指罪刑不相當
    之情形，自仍有上開刑法第47條第1項規定之適用，併此敘
    明。　
　㈢爰審酌被告有多項前科，素行非佳，因一時貪念竊取他人財
    物，導致他人受有財物之損失，足見其法治觀念淡薄，亦未
    能尊重他人之財產權，所為殊無可取，應予非難。又其固供
    認犯行，但避重就輕，亦難認其已知悔悟，惟其事後已與告
    訴人達成調解及於審理時自陳教育程度為國中畢業、入監前
    做板模工、目前與哥哥、姊姊同住，暨其犯罪動機、目的、
    手段及所生危害等一切情狀，量處如主文所示之刑，以資懲
    儆。　
  ㈣沒收部分：
　　被告所竊得之安全帽，為被告犯罪所得之物，業據被告供承
    在卷及告訴人證述在卷，爰依刑法第38條之1第1項前段、第
    3項規定，應予宣告沒收，並於全部或一部不能沒收或不宜
    執行沒收時，追徵其價額。至於所竊得之機車後照鏡2個、
    手機架1個（價值2150元，見警卷第24頁），因被告已與告
    訴人阮文草達成賠償5000元之調解，有調解筆錄（見本院卷
    第95頁）可參，爰不再諭知沒收。
據上論斷，應依刑事訴訟法第299條第1項前段，判決如主文。
本案經檢察官陳鋕銘提起公訴，檢察官董和平到庭執行職務。

中　　華　　民　　國　　111 　年　　1 　　月　　4 　　日
　　　　　　　　　刑事第二庭    法　官　彭喜有
以上正本證明與原本無異
如不服本判決應於收受本判後20日內向本院提出上訴書狀，並應
敘述具體理由。其未敘述上訴理由者，應於上訴期間屆滿後20日
內向本院補提理由書狀（均須按他造當事人之人數附繕本）「切
勿逕送上級法院」。
  　　　　　　　　　　　　　　　書記官　陳冠廷
中　　華　　民　　國　　111 　年　　1 　　月　　4 　　日
附錄本案論罪科刑法條全文
中華民國刑法第321條第1項：
犯前條第一項、第二項之罪而有下列情形之一者，處6月以上、5
年以下有期徒刑，得併科新臺幣50萬元以下罰金：
一、侵入住宅或有人居住之建築物、船艦或隱匿其內而犯之者。
二、毀越門窗、牆垣或其他安全設備而犯之者。
三、攜帶兇器而犯之者。
四、結夥三人以上而犯之者。
五、乘火災、水災或其他災害之際而犯之者。
六、在車站、埠頭、航空站或其他供水、陸、空公眾運輸之舟、
    車、航空機內而犯之者。